【裁判字號】    96,易,1426
【裁判日期】    970214
【裁判案由】    竊盜
【裁判全文】
臺灣臺南地方法院刑事判決              96年度易字第1426號
公  訴  人  臺灣臺南地方法院檢察署檢察官
被      告  庚○○
                    （現於臺灣臺南監獄執行中）
被      告  壬○○
上列被告因竊盜案件，經檢察官提起公訴（96年度偵字第10587
號、12631號），本院判決如下：
    主  文
庚○○共同攜帶兇器，毀越安全設備竊盜，累犯，處有期徒刑拾
月，螺絲起子壹支、手電筒貳支、手套貳雙，均沒收；又共同毀
越安全設備竊盜，累犯，處有期徒刑柒月，螺絲起子壹支、手電
筒貳支、手套貳雙，均沒收；又共同逾越安全設備竊盜，累犯，
處有期徒刑壹年，螺絲起子壹支、手電筒貳支、手套貳雙，均沒
收；又共同攜帶兇器，毀越安全設備，於夜間侵入住宅竊盜，累
犯，處有期徒刑壹年，螺絲起子壹支、手電筒貳支、手套貳雙，
均沒收；又共同攜帶兇器，毀越安全設備，於夜間侵入住宅竊盜
，累犯，處有期徒刑壹年貳月，螺絲起子壹支、手電筒貳支、手
套貳雙，均沒收。應執行有期徒刑年陸月，螺絲起子壹支、手
電筒貳支、手套貳雙，均沒收。
其餘被訴竊盜部分，無罪。
壬○○竊盜，處有期徒刑伍月，如易科罰金，以新台幣壹仟元折
算壹日。
    事  實
一、庚○○前於民國93年間因竊盜案件，經臺灣臺中地方法院以
    93年度易字第1424號判處有期徒刑7月確定，於94年9月3日
    執行完畢，（復於94年間因竊盜及毀損案件，分別經臺灣高
    等法院臺南分院以94年度上易字第285號判處有期徒刑3年確
    定及本院以94年度易字第242號判處有期徒刑3月確定，後者
    經減刑後，經定應執行刑為有期徒刑3年15日，現正執行中
    ），仍不知悔改，與丁○○二人共同基於為自己不法所有之
    犯意聯絡， 由庚○○騎乘向不知情之壬○○借得之車號NKE-
    748號重型機車搭載丁○○，分別於附表編號1至5所列時間
    、地點，由庚○○先尋找室內無人所在之民宅或工廠後，手
    持客觀上足以對人之生命、身體安全構成威脅之螺絲起子，
    及持手電筒、戴手套，以翻越圍牆、破壞鐵窗或窗戶玻璃之
    方式，侵入其內竊取甲○○、子○○、辛○○、己○○、丙○○等人所有如附表編號1至5所列之財物，共計五次，而丁○○則在外把風接應。二人得手後，隨即將竊得之現金均分
    後花費殆盡，其餘金飾、外幣等財物，則藏放在庚○○位在
    臺南縣永康市○○路986號14樓之2租屋處。嗣於96年7月8日
    晚上7時許，為警在臺南市○區○○路35號旁，發覺庚○○
    、丁○○二人意圖侵入癸○○所有廠房行竊而將其等逮獲，
    並在上開機車置物箱中扣得螺絲起子1支、扳手2支、手電筒
    2 支、手套2雙、安全帽2頂、鑿子1支及帆布鞋2雙等工具，
    循線查知上情。
二、壬○○於96年7月9日凌晨3時許經警通知領回其借與庚○○
    使用之上揭機車後，見該機車所附鑰匙1串內有庚○○上址
    租屋處之鑰匙，即意圖為自己不法所有，於同日凌晨5時許
    ，前往臺南縣永康市○○路986號14樓之2庚○○租屋處，以
    上揭鑰匙打開該住宅大門進入後，徒手竊取庚○○前揭竊得
    之外幣及金飾等贓物1批，得手後，將上揭贓物放置其所騎
    乘之機車置物箱離去。嗣警帶同庚○○返回上址住處欲取出
    涉案竊得之贓物始發現上情，於同日下午3時許在壬○○位
    在臺南縣永康市○○街64號住處地下室停車場其使用之車號
    UGA-262輕型機車置物箱內扣得上述贓物1批。
三、案經臺南市警察局第六分局報告台灣台南地方法院檢察署檢
    察官偵查起訴。
    理  由
壹、有罪部分：
一、上開犯罪事實一，迭據被告庚○○於偵審中坦承不諱，核與
    被害人甲○○、子○○、辛○○、己○○、丙○○等人於警
    詢之證述，及共犯丁○○於偵查中結證之情節均相符，復有
    現場蒐證照片18張、現場遺留被告庚○○鞋印照片1張、現
    場遺留被告庚○○鞋印紙張4張（影本）、贓物認領保管單1
    份附卷可稽，及螺絲起子一支、手電筒二支、手套二雙扣案
    可佐；上開犯罪事實二，業據被告壬○○於偵審中坦承不諱
    ，核與證人庚○○於偵查中結證之情節相符，復有贓物認領
    保管單1份附卷可稽。是被告二人罪證明確，犯行均堪以認
    定。
二、查扣案之螺絲起子一支，客觀上對人之生命、身體之安全足
    以構成威脅，性質上核屬兇器。核被告庚○○所為，附表編
    號1係犯刑法第321條第1項第2款、第3款加重竊盜罪，編號2
    、3係犯刑法第321條第1項第2款加重竊盜罪，公訴人認編號
    1、2、3均係犯刑法第321條第1項第1款、第2款、第3款加重
    竊盜罪，尚有未洽（因編號1、2、3之源佑企業股份有限公
    司、久興貿易股份有限公司、金佶裕紙業股份有限公司，於
    夜間均無人居住）。編號4、5係犯刑法第321條第1項第1款
    、第2款、第3款加重竊盜罪。被告庚○○上開所犯5次加重
    竊盜既遂罪，犯意各別，罪名互異，應分論併罰之。被告庚○○與共犯丁○○二人間就上開犯罪事實欄一犯行，有犯意
    聯絡及行為分擔，均為共同正犯。被告庚○○有如犯罪事實
    欄一所載之前科科刑紀錄，有臺灣高等法院被告前案紀錄表
    在卷可稽，其前受有期徒刑執行完畢後，於5年以內故意再
    犯本件最重本刑為有期徒刑以上之五罪，均為累犯，應均依
    刑法第47條第1項規定各加重其刑。另核被告壬○○所為，
    係犯刑法第320條第1項普通竊盜罪。爰審酌被告庚○○之品
    行不佳、壬○○尚無前科，犯罪之動機、目的、手段、所生
    損害、所得利益、犯罪後均坦承犯行之態度等一切情狀，各
    量處如主文所示之刑，被告庚○○部分並定其應執行之刑，
    被告壬○○部分並諭知易科罰金之折算標準，及依刑法施行
    法第一條之一規定以新臺幣定為罰金之貨幣單位，以資懲儆
    。扣案之螺絲起子一支、手電筒二支、手套二雙，均為被告
    庚○○所有，且為供被告庚○○與共犯丁○○竊盜犯罪所用
    之物，爰依刑法第38條第1項第2款規定沒收之。至於扳手二
    支、鑿子一支，雖為被告庚○○所有，但於行竊時未攜帶至
    現場，僅放置在機車之置物箱中，另安全帽二頂、帆布鞋二
    雙，雖為被告庚○○與共犯丁○○所有，但非供竊盜犯罪所
    用之物，爰不予宣告沒收。
三、按竊盜犯贓物犯保安處分條例第三條第一項關於竊盜犯、贓
    物犯令入勞動場所強制工作之規定，旨在對於竊盜犯、贓物
    犯之習慣性犯者或常業性犯者（常業犯部分之規定，已於九
    十五年五月三十日公告刪除，同年七月一日施行），強制從
    事勞動，以養成正確之工作習慣及謀生觀念，使能適應社會
    生活，而達教化、治療之目的。行為人有無令入勞動場所強
    制工作之必要，應審酌其行為之常習性、嚴重性、危險性及
    對未來行為之期待性，依比例原則決定之（最高法院91年度
    台上字第4625號、95年度台上字第6571號判決意旨參照）。
    申言之，保安處分係針對受處分人將來之危險性所為之處置
    ，以達教化、治療之目的，為刑罰之補充制度。我國現行刑
    法採刑罰與保安處分雙軌制，係在維持行為責任之刑罰原則
    下，為協助行為人再社會化之功能，以及改善行為人潛在之
    危險性格，期能達成根治犯罪原因、預防犯罪之特別目的。
    是保安處分中之強制工作，旨在對嚴重職業性犯罪及欠缺正
    確工作觀念或無正常工作因而犯罪者，強制其從事勞動，學
    習一技之長及正確之謀生觀念，使其日後重返社會，能適應
    社會生活。竊盜犯贓物犯保安處分條例第三條第一項規定，
    即係本於保安處分應受比例原則之規範，使保安處分之宣告
    ，與行為人所為行為之嚴重性、行為人所表現之危險性及對
    於行為人未來行為之期待性相當之意旨而制定，而由法院視
    行為人之危險性格，決定應否令入勞動處所強制工作，以達
    預防之目的。再按刑法上之習慣犯，與累犯、連續犯之性質
    有別，必須有具體之事實，足資證明行為人有犯罪之惡習及
    慣行，始有習慣犯規定之適用，並非一有累犯或連續犯之情
    形，即可認為有犯罪之習慣（最高法院五十四年度臺上字第
    三０四一號判決意旨參照）。查被告所犯竊盜案之前科如下
    ：(1)臺灣台中地方法院93年度易字第1424號判決（判處有期
    徒刑七月）；(2)臺灣高等法院臺南分院94年度上易字第285
    號判決（判處有期徒刑三年），有臺灣高等法院被告前案紀
    錄表在卷可憑。綜上，足認被告已判刑之竊盜前科，每案竊
    盜係間隔一年餘，非於同一年內有十數件竊盜案被判刑，且
    間隔95年未犯案，雖今年（96年）有五件竊案，亦非達十數
    件之多，況係集中於96年7月5日、6日、7日三天內犯之，自
    難認定其恃竊盜所得維生，則以被告行竊之時間及次數觀之
    ，尚難認定其有犯罪之惡習及慣行，自與前揭竊盜犯贓物犯
    保安處分條例第三條第一項之規定不合，公訴人併請求宣告
    強制工作，本院無從准許，附此敘明。
貳、無罪部分：
一、公訴意旨略以：被告庚○○與丁○○2人共同基於為自己不
    法所有之犯意聯絡，由庚○○騎乘向不知情之壬○○借得之
    車號NKE-748號重型機車搭載丁○○，於96年7月8日晚上7時
    許，為警在臺南市○區○○路35號旁，發覺庚○○、丁○○
    2人意圖侵入癸○○所有廠房行竊未遂（即附表編號6）而將
    其捕獲，並扣得螺絲起子1把、板手2支、手電筒2支、手套2
    雙、安全帽2頂、鑿子1支及帆布鞋2雙等犯罪使用之工具，
    因認被告庚○○此部分犯行係犯刑法第321條第2項、第1項
    第3款之加重竊盜未遂罪嫌云云。
二、按犯罪事實應依證據認定之，無證據不得認定其犯罪事實；
    又不能證明被告犯罪者，應諭知無罪判決，刑事訴訟法第一
    百五十四條第二項、第三百零一條第一項分別定有明文。又
    犯罪事實之認定，應憑真實之證據，倘證據是否真實尚欠明
    確，自難以擬制推測之方法，為其判斷之基礎；而認定犯罪
    事實之證據係指足以認定被告確有犯罪行為之積極證據而言
    ，該項證據自須適合於被告犯罪事實之認定，始得採為斷罪
    資料，最高法院五十三年著有台上字第六五六號、二十九年
    上字第三一０五號著有判例可資參照。
三、公訴人認被告庚○○涉有刑法第321條第2項、第1項第3款之
    加重竊盜未遂罪嫌，無非係以被害人癸○○於警詢時之證述
    為其論據。訊據被告庚○○堅決否認有附表編號6之犯行，
    辯稱：當時我跟丁○○騎著機車站在路旁的窗戶旁邊而已，
    當時我們二個通緝中，因為我們交不出證件，警察就說我們
    二個在那邊就是要偷人家的東西，我們二個並沒有動到他的
    窗戶，且距離他的窗戶還有五、六公尺等語。
四、經查：(一)證人即承辦警員乙○○於審理中證稱：「（當時在
    台南市○○路35號前是否有發現庚○○與丁○○二人？）是
    的，因為我們看監視器發現庚○○早已犯多案，所以我們早
    已鎖定庚○○他們。當我們發現時，庚○○把機車停在新和
    路35號外面，另一個從35號旁邊的空地走出來，我們看到他
    們就過去把他們攔住，盤問他們在做什麼，他們藉口是小便
    ，但是我們發現工廠有一個窗戶是打開的，所以認為他們的
    辯解不可採。（你們當時看到時，庚○○與丁○○有無進到
    35號工廠裡面？）還沒有。（有無看到庚○○、丁○○打開
    窗戶的動作？）沒有。我們是看到丁○○從空地跑出來。（
    新和路35號的工廠有無圍牆？）是鐵條式的圍牆，需要鑽洞
    或者攀爬才能進去。」等語；(二)證人癸○○於審理中證稱：
    「（當天晚上出門之前，是否可以確認工廠所有的窗戶都已
    經關上？）我無法確認。（後來警察跟你說之後，你發現工
    廠有一個窗戶被打開？）是的，大約開了10公分左右。（之
    前有無注意到該窗戶開關的情形？）沒有去注意到那個窗戶
    ，工廠的窗戶很多。（所以你無法確認被打開的窗戶是何時
    被打開的？）是的，我無法確認。」等語。足認證人乙○○
    、癸○○均無法確切指認被告庚○○與丁○○已著手逾越圍
    牆並打開台南市○○路35號被害人癸○○工廠之窗戶，更遑
    論侵入該工廠著手竊盜犯行。是被告庚○○上開所辯尚堪採
    信。此外復查無積極證據足證被告庚○○此部分之犯行，是
    不能證明被告庚○○此部分犯罪，應為無罪之諭知。
、被告丁○○部分俟到庭後另結。
據上論斷，應依刑事訴訟法第299條第1項前段、第301條第1項，
刑法第28條、第47條第1項、第320條第1項、第321條第1項第1、
2、3款、第51條第5款、第38條第1項第2款，刑法施行法第1條之
1，判決如主文。
本案經檢察官戊○○到庭執行職務。
中    華    民    國    97    年    2    月    14    日
                  刑事第一庭    法  官  陳顯榮
以上正本證明與原本無異。
如不服本判決應於收受本判決後10日內向本院提出上訴書狀，並
應敘述具體理由。如未敘述上訴理由者，應於上訴期間屆滿後20
日內向本院補提理由書狀（均須按他造當事人之人數附繕本）「
切勿逕送上級法院」。
                                書記官  陳麗雅
中    華    民    國    97    年    2     月    14    日
附表：
┌──┬─────┬──────┬────────┬────┬───┐
│編號│犯罪時間  │犯罪地點    │竊盜方式、竊得財│被害人  │行為人│
│    │          │            │物及處理方式    │        │      │
├──┼─────┼──────┼────────┼────┼───┤
│ 1  │96年7月5日│臺南市南區新│(1)由被告庚○○攜│甲○○  │庚○○│
│    │晚上8時10 │平路18號「源│帶螺絲起子1支並 │        │丁○○│
│    │分許      │佑企業股份有│以撿拾之木棍破壞│        │      │
│    │          │限公司」    │該址鐵窗後進入行│        │      │
│    │          │            │竊。被告丁○○在│        │      │
│    │          │            │外把風。        │        │      │
│    │          │            │(2)竊得現金7萬元 │        │      │
│    │          │            │平分花用殆盡。  │        │      │
├──┼─────┼──────┼────────┼────┼───┤
│ 2  │96年7月6日│臺南市南區新│(1)由被告庚○○至│子○○  │庚○○│
│    │晚上7時20 │愛路21號「久│該址後方防火巷徒│        │丁○○│
│    │分許      │興貿易股份有│手扳開鐵皮牆壁侵│        │      │
│    │          │限公司」    │入該址行竊。被告│        │      │
│    │          │            │丁○○在外把風。│        │      │
│    │          │            │(2)竊得現金4000元│        │      │
│    │          │            │平分花用殆盡。  │        │      │
├──┼─────┼──────┼────────┼────┼───┤
│ 3  │96年7月6日│臺南市南區新│(1)由被告庚○○翻│辛○○  │庚○○│
│    │晚上8時許 │愛路19號「金│牆侵入該址辦公室│        │丁○○│
│    │          │佶裕紙業股份│徒手行竊。被告李│        │      │
│    │          │有限公司」  │朝宗在外把風。  │        │      │
│    │          │            │(2)竊得現金135000│        │      │
│    │          │            │元、臺灣中油公司│        │      │
│    │          │            │油票100000元。  │        │      │
│    │          │            │(3)現金平分花用殆│        │      │
│    │          │            │盡，油票丟棄。  │        │      │
│    │          │            │                │        │      │
├──┼─────┼──────┼────────┼────┼───┤
│ 4  │96年7月7日│臺南市南區新│(1)由被告庚○○、│己○○  │庚○○│
│    │晚上7時30 │義南路33號林│丁○○共同徒手將│        │丁○○│
│    │分許      │進豐住處    │該址鐵窗拉開，並│        │      │
│    │          │            │由被告庚○○攜帶│        │      │
│    │          │            │螺絲起子1支破壞 │        │      │
│    │          │            │該址地下室窗戶玻│        │      │
│    │          │            │璃後進入行竊。被│        │      │
│    │          │            │告丁○○在外把風│        │      │
│    │          │            │。              │        │      │
│    │          │            │(2)竊得現金92300 │        │      │
│    │          │            │元、外幣美金690 │        │      │
│    │          │            │元、金手環1只、 │        │      │
│    │          │            │金項鍊3條、戒指 │        │      │
│    │          │            │1只等財物。     │        │      │
│    │          │            │(3)贓物部分已發還│        │      │
│    │          │            │被害人己○○。  │        │      │
├──┼─────┼──────┼────────┼────┼───┤
│ 5  │96年7月7日│臺南市南區新│(1)由被告庚○○、│丙○○  │庚○○│
│    │晚上8時30 │愛路11號李明│丁○○共同徒手將│        │丁○○│
│    │分許      │宗住處      │該址鐵窗拉開，並│        │      │
│    │          │            │由被告庚○○攜帶│        │      │
│    │          │            │螺絲起子1支破壞 │        │      │
│    │          │            │該址窗戶玻璃後進│        │      │
│    │          │            │入行竊。被告李朝│        │      │
│    │          │            │宗在外把風。    │        │      │
│    │          │            │(2)竊得現金140000│        │      │
│    │          │            │元、港幣30000元 │        │      │
│    │          │            │、人民幣6000元、│        │      │
│    │          │            │歐元外幣600元、 │        │      │
│    │          │            │七星牌香菸7條等 │        │      │
│    │          │            │財物。          │        │      │
├──┼─────┼──────┼────────┼────┼───┤
│ 6  │96年7月8日│臺南市南區新│被告庚○○打開被│癸○○  │庚○○│
│    │晚上7時許 │和路35號    │害人癸○○所有廠│        │丁○○│
│    │          │            │房窗戶意圖侵入行│        │      │
│    │          │            │竊，被告丁○○在│        │      │
│    │          │            │外把風，惟尚未侵│        │      │
│    │          │            │入即為警發現逮捕│        │      │
│    │          │            │而未得手        │        │      │
└──┴─────┴──────┴────────┴────┴───┘
附錄論罪科刑法條：
刑法第321條
犯竊盜罪而有左列情形之一者，處6月以上、5年以下有期徒刑：
一  於夜間侵入住宅或有人居住之建築物、船艦或隱匿其內而犯之
    者。
二  毀越門扇、牆垣或其他安全設備而犯之者。
三  攜帶兇器而犯之者。
四  結夥三人以上而犯之者。
五  乘火災、水災或其他災害之際而犯之者。
六  在車站或埠頭而犯之者。
前項之未遂犯罰之。
刑法第320條第1項
意圖為自己或第三人不法之所有，而竊取他人之動產者，為竊盜
罪，處5年以下有期徒刑、拘役或5百元以下罰金。


司法院資訊處製作；財團法人民間司法改革基金會備份。
